【裁判字號】    90,上訴,88
【裁判日期】    900906
【裁判案由】    妨害兵役
【裁判全文】
臺灣高等法院花蓮分院刑事判決            九十年度上訴字第八八號
    上  訴  人  臺灣花蓮地方法院檢察署檢察官
    被      告  甲○○
右列上訴人因被告妨害兵役案件，不服臺灣花蓮地方法院九十年度訴緝字第四號中華
民國九十年二月二十七日第一審判決( 起訴案號：臺灣花蓮地方法院檢察署八十八年
度偵字第一九九八號 )，提起上訴，本院判決如左：
        主      文
上訴駁回。
        理      由
一本件公訴意旨以：被告甲○○意圖為避免常備兵現役之徵集，本應於民國( 下同 )
  八十七年十七日及八十八年一月十八日應徵陸軍第一八一五、一八一八梯次常備兵
  入營，經花蓮縣政府新城鄉公所多次通知後，竟無故拒絕接受陸軍常備兵徵集令，
  而未按上開時間報到入營，因認甲○○涉犯妨害兵役治罪條例第四條第四款之罪嫌
  。
二按犯罪事實應依證據認定之，無證據不得推定其犯罪事實；又不能證明被告犯罪者
  ，應諭知被告無罪之判決，刑事訴訟法第一百五十四條、第三百零一條第一項分別
  定有明文。又事實之認定，應憑證據，如未能發現相當證據，或證據不足以證明，
  自不能以推測或擬制之方法，為裁判基礎（最高法院四十年台上字第八六號判例參
  照）。再按妨害兵役治罪條例第四條第四款之罪係以役齡男子意圖避免預備軍官、
  預備士官或常備兵、補充兵現役之徵集，而無故拒絕接受徵集令為其成立要件，是
  行為人雖為役齡男子，苟已收受常備兵徵集令，即不能課以該條款之罪責，始符合
  罪刑法定原則。
三訊據被告甲○○堅詞否認犯行，辯稱：伊有收受徵集令，只是因工作繁忙及另涉刑
  案緣故，故未前往指定地點，辦理入營報到手續等語。經查，被告之母蘇阿鳳確曾
  先後兩次代收被告之常備兵徵集令，並均將徵集令內容轉知被告等情，業據證人即
  花蓮縣政府兵役局科員吳俊毅、花蓮縣新城鄉公所兵役課課員李雯薰到庭證述無訛
  ，且有花蓮縣新城鄉八十八年妨害兵役案件調查表、花蓮縣新城鄉公所八十七年十
  二月十日八七新鄉兵字第一一八四一號函暨所附訪談紀錄、徵集令、戶籍謄本等存
  卷可按，可徵被告所辯並非無稽，堪予採信。揆諸前揭說明，被告所為即與妨害兵
  役治罪條例第四條第四款之構成要件有間，此外亦查無其他積極證據證明被告有何
  公訴人所指稱之犯行，不能證明被告犯罪，原審為被告無罪之諭知，尚無不合，檢
  察官之上訴意旨：被告於其母接受徵集令後，無故不入營，則其顯有拒絕接受徵集
  令之故意，尚難認其母有通知而認被告有接受之行為，是原審認定事實尚值商榷云
  云，然查：妨害兵役治罪條例第四條第四款之構成要件係以無故拒絕接受徵集令為
  其構成要件，檢察官之上訴理由謂被告所為亦可謂無故拒絕接受徵集令云云，有違
  罪刑法定原則而無可採，是其上訴，核無理由，應予駁回。
四至被告所為，是否涉犯妨害兵役治罪條第四條第五款之應受徵集無故逾入營期限罪
  嫌，應由檢察官另行偵辦。
據上論斷，應依刑事訴訟法第三百六十八條，判決如主文。
本案經檢察官邱雲昌到庭執行職務。
中      華      民      國     九十     年      九      月      六      日
                                 審判長法官  吳  鴻  章
                                       法官  林  德  盛
                                       法官  黃  永  祥
右正本證明與原本無異。
如對本判決不服，應於送達後十日內，向本院提出上訴狀。其未述理由者，並應於
提出上訴狀後十日內向本院補提理由狀(須附繕本)。
                                     書記官  吳  家  瑩
中      華      民      國     九十     年      九      月      六      日


司法院資訊處製作；財團法人民間司法改革基金會備份。
